臺灣士林地方法院民事裁定            100年度監宣字第174號
聲  請  人  柯佳音
相  對  人  柯顯明
上列聲請人聲請監護宣告事件，本院裁定如下：
    主  文
宣告柯顯明（男、民國○○年○ 月○ 日生、身分證統一編號：Ｚ000
000000號）為受監護宣告之人。
選定柯佳音（女、民國○○年○○月○○日生、身分證統一編號：Ｚ000
000000號）為受監護宣告人柯顯明之監護人。
指定柯讚恩（男、民國○○年○ 月○○日生、身分證統一編號：Ｚ000
000000號）為會同開具財產清冊之人。
程序費用由受監護宣告之人負擔。
    理  由
一、按對於因精神障礙或其他心智缺陷，致不能為意思表示或受
    意思表示，或不能辨識其意思表示之效果者，法院得因本人
    、配偶、四親等內之親屬、最近一年有同居事實之其他親屬
    、檢察官、主管機關或社會福利機構之聲請，為監護之宣告
    ，民法第14條第1 項定有明文。
二、本件聲請意旨略以：聲請人柯佳音係相對人柯顯明之女，相
    對人因出血性腦中風，雖延醫診治但不見起色，致不能為意
    思表示或受意思表示，亦不能辨識其意思表示之效果，已達
    受監護宣告之程度，爰依法聲請裁定宣告相對人柯顯明為受
    監護宣告之人等語，並提出戶籍謄本、馬偕紀念醫院乙種診
    斷證明書、同意書、親屬系統表等件為證。
三、本院在鑑定人即臺北市立聯合醫院陽明院區精神科醫師方勇
    駿前訊問相對人柯顯明，審驗相對人之心神狀況，其對本院
    訊問內容均無反應，目前氣切、依賴呼吸器維生，長期臥床
    ，日常生活須他人照顧等情無誤；並審酌臺北市立聯合醫院
    10 0年12月5 日北市醫陽字第10033309300 號函附之精神鑑
    定報告書認：「(一)現在生活狀況及身心狀態：(1)理學檢查：
    四肢肌肉萎縮、左半邊頭顱凹陷、面部裝設鼻胃管、前頸部
    有氣管切開造口合併插管、身上裝設導尿管。(2)神經學檢查
    ：四肢無力、無肌腱反射。(3)精神狀態檢查：意識昏迷，表
    情呆滯，無動作行為，語言、思考、知覺、定向感、注意力
    、記憶力、計算能力、判斷力等均完全缺損。(4)日常生活狀
    況：進食、盥洗、如廁、穿衣、沐浴、交通均無法自行處理
    。其經濟活動能力完全缺損，社會性完全缺損。(二)鑑定結果
    ：柯員之精神科臨床診斷為『持續性植物人狀態』（
    persistent vegetative state ）。柯員因前項所述診斷，
    致不能為意思表示或受意思表示，亦無辨識其意思表示效果
    之能力，亦無法管理處分自己財產。其所患上述診斷之預後
    差，難以回復。」等語，有本院100 年11月28日非訟事件筆
    錄及上揭精神鑑定報告書在卷可稽，堪認相對人柯顯明因持
    續性植物人狀態，致不能為意思表示或受意思表示，亦無辨
    識意思表示效果之能力等情為真正。故本件聲請為有理由，
    應予准許，爰宣告相對人柯顯明為受監護宣告之人。
四、又按受監護宣告之人應置監護人。法院為監護之宣告時，應
    依職權就配偶、四親等內之親屬、最近一年有同居事實之其
    他親屬、主管機關、社會福利機構或其他適當之人選定一人
    或數人為監護人，並同時指定會同開具財產清冊之人。法院
    為前項選定及指定前，得命主管機關或社會福利機構進行訪
    視，提出調查報告及建議。監護之聲請人或利害關係人亦得
    提出相關資料或證據，供法院斟酌。法院選定監護人時，應
    依受監護宣告之人之最佳利益，優先考量受監護宣告之人之
    意見，審酌一切情狀，並注意下列事項：(一)受監護宣告之人
    之身心狀態與生活及財產狀況。(二)受監護宣告之人與其配偶
    、子女或其他共同生活之人間之情感狀況。(三)監護人之職業
    、經歷、意見及其與受監護宣告之人之利害關係。(四)法人為
    監護人時，其事業之種類與內容，法人及其代表人與受監護
    宣告之人之利害關係。民法第1110條、第1111條、第1111條
    之1 分別定有明文。經查，本件相對人柯顯明既經宣告為受
    監護宣告之人，本院自應依職權為其選定監護人。本院審酌
    聲請人柯佳音為相對人之女兒，彼此血脈相連，關係密切，
    適於執行監護職務，且其亦已表達願意擔任監護人等語明確
    （見本院100 年11月28日非訟事件筆錄）；而相對人之妻柯
    藍玲玲及其子女柯佳恩、柯佳慧、柯讚恩均同意選定聲請人
    柯佳音為監護人等情無誤（見卷附之同意書、本院同上非訟
    事件筆錄），因認由聲請人柯佳音擔任監護人，較能符合受
    監護宣告人之最佳利益，爰選定聲請人柯佳音為相對人柯顯
    明之監護人。另本院參酌相對人之妻柯藍玲玲、子女柯佳音
    、柯佳慧、柯佳恩、柯讚恩等人之意見（見卷附之同意書）
    ，併指定相對人之子柯讚恩為會同開具財產清冊之人。
五、此外，依民法第1113條準用同法第1099條之規定，於監護開
    始時，監護人柯佳音對於受監護宣告之人柯顯明之財產，應
    會同柯讚恩於2 個月內開具財產清冊，並陳報法院，併此敘
    明。
六、依民事訴訟法第608 條第1 項，裁定如主文。
中    華    民    國   100    年    12    月    28    日
                  家事庭  法  官  陳章榮
以上正本證明與原本無異。
如不服本裁定關於選定監護人及指定會同開具財產清冊之人等部
分，應於送達後10日內向本院提出抗告狀，並繳納抗告費新臺幣
1000元；其餘關於宣告監護之部分，不得抗告。
中    華    民    國   100    年    12    月    28    日
                          書記官  丁梅芬